【裁判字號】    96,上易,161
【裁判日期】    970306
【裁判案由】    恐嚇等
【裁判全文】
臺灣高等法院高雄分院刑事判決         96年度上易字第161號
上  訴  人
即  被  告  丙○○
上列上訴人因恐嚇等案件，不服臺灣高雄地方法院95年度訴字第
1939號中華民國95年11月30日第一審判決（起訴案號：臺灣高雄
地方法院檢察署95年度偵字第10834 、14771 號），提起上訴，
本院判決如下：
     主  文
原判決關於丙○○部分撤銷。
丙○○共同犯恐嚇取財罪，處有期徒刑拾月，減為有期徒刑伍月
，如易科罰金，以銀元佰元即新台幣玖佰元折算壹日。
     事  實
一、丙○○與乙○○、甲○○、辛○○、庚○○、戊○○、丁○○（以上6 人已判刑確定）與吳明紋（未經起訴）、鄭學哲
    （未經起訴），及其他姓名不詳之成年男子數名，共同基於
    意圖為自己不法所有之犯意聯絡，於94年12月13日18時許，
    前往位於高雄縣大寮鄉○○路1313號己○○經營之「越來香
    小吃部」（下稱越來香小吃部），由丙○○及數名姓名不詳
    之成年男子在越來香小吃部包廂內，其中1 名成年男子持球
    棒作勢毆打己○○，乙○○、甲○○、辛○○、庚○○、戊○○、丁○○等人則分別站在越來香小吃部之大廳、店外，
    推由丙○○以受鄭學哲委託處理鄭學哲與己○○債務糾紛為
    由，要求己○○交付新台幣（下同）60萬元，並揚言：若不
    給錢，將打斷其腳等語，致己○○心生畏懼，先於當日交付
    20萬元予丙○○，並約定翌日交付剩餘40萬元。嗣經己○○
    報警究辦，而查獲上情。
二、案經己○○訴由高雄市政府警察局移送臺灣高雄地方法院檢
    察署檢察官偵查起訴。
     理  由
甲、程序部分：
    證人即同案被告乙○○、丁○○、辛○○、庚○○、證人江
    定澤、證人即告訴人己○○於檢察官偵查中所為之陳述，既
    均經依法具結，且無顯不可信之情形，依刑事訴訟法第159
    條之1第2項規定，自有證據能力，均得為證據。
乙、實體部分：
一、上訴人即被告丙○○未於本院審理時到庭，惟於原審訊據被
    告丙○○固坦承有於94年12月13日至越來香小吃部，對於己○○有恐嚇之行為等事實不諱，惟矢口否認有恐嚇取財犯行
    ，辯稱：當天到越來香小吃部係處理鄭學哲與己○○間之卡
    債糾紛，並無不法所有意圖云云。惟查上開事實，業據證人
    即告訴人己○○於偵查中、原審及本院審理時指訴綦詳，核
    與目擊證人江定澤於偵查中結證之情節相符。而被告丙○○
    確有於上述時地夥同乙○○、甲○○、辛○○、戊○○、丁○○、吳明紋、鄭學哲及不詳姓名之成年男子數名，至越來
    香小吃部，要求己○○處理卡債，己○○事後有交付20萬元
    等情。又據證人即同案被告乙○○、丁○○、辛○○、庚○○分別於偵查中證述明確。而被告丙○○於警訊亦自承：己○○確有於94年12月13日，在越來香小吃部有交付20萬元等
    情。足見被告所辯上情，無非卸責之詞，不足採信。綜上所
    述，本件事證明確，被告之犯行，堪以認定。
二、新舊法比較
    按行為後法律有變更者，適用行為時之法律。但行為後之法
    律有利於行為人者，適用最有利於行為人之法律，刑法第2
    條第1 項定有明文。查被告於前開行為後，刑法相關規定業
    經總統於94年1 月7 日修正公布，並依刑法施行法第10條之
    1 規定自95年7 月1 日施行。職是，本件自應就被告行為前
    、後相關法律有修正者，依前揭規定加以比較適用。茲說明
    如下：
（一）修正後刑法第28條關於成立共同正犯之標準，將原來共同
      正犯之共同「實施」犯罪，改為共同「實行」犯罪，剔除
      完全未參與犯罪相關行為之「實行」的「陰謀共同正犯」
      及「預備共同正犯」，是修正後之共同正犯之可罰性要件
      之範圍業已限縮。
（二）刑法分則編各罪所定罰金之貨幣單位原為銀元，且依修正
      前刑法第33條第5 款規定，罰金刑為1 銀元以上，而有關
      罰金倍數之調整及銀元與新台幣之折算標準，則定有「罰
      金罰鍰提高標準條例」及「現行法規所定貨幣單位折算新
      台幣條例」，除罰金以1 銀元折算3 元新台幣外，並將72
      年6 月26日以前修正之刑法部分條文罰金數額提高2 至10
      倍，其後修正者則不再提高倍數；嗣修正後刑法第33條第
      5 款則將罰金刑提高為新台幣1,000 元以上，並以百元計
      算之，且因刑法第33條第5 款所定罰金貨幣單位既已改為
      新台幣，刑法分則編各罪所定罰金之貨幣單位亦應配合修
      正為新台幣，且考量刑法修正施行後，不再適用「現行法
      規所定貨幣單位折算新台幣條例」，為使刑法分則編各罪
      所定罰金之最高數額與刑法修正前趨於一致，爰增訂刑法
      施行法第1 條之1 規定，將刑法分則編各罪所定罰金之貨
      幣單位均改為新台幣，並將72年6 月26日以前修正之刑法
      部分條文罰金數額提高為30倍，其後修正者則提高為3 倍
      。是以刑法分則編各罪所定罰金刑之最高數額，於上開規
      定修正後仍屬一致，並無不同；但其罰金刑之最低數額，
      修正前1 銀元以上之規定，經配合修正前罰金罰鍰提高標
      準條例第2 條（現已刪除）規定，就其原定數額提高為10
      倍，再經折算，即為新台幣30元，因修正後已提高為新台
      幣1,000 元以上，自以修正前之規定較為有利於被告。
（三）被告於犯罪時之刑法第41條第1 項前段規定：「犯最重本
      刑為5 年以下有期徒刑以下之刑之罪，而受6 個月以下有
      期徒刑或拘役之宣告，因身體、教育、職業、家庭之關係
      或其他正當事由，執行顯有困難者，得以1 元以上3 元以
      下折算1 日，易科罰金。」又被告行為時之易科罰金折算
      標準，修正前罰金罰鍰提高標準條例第2 條前段（現已刪
      除）規定，就其原定數額提高為100 倍折算1 日，則本件
      被告行為時之易科罰金折算標準，應以銀元300 元折算1
      日，經折算為新臺幣後，應以新臺幣900 元折算為1 日。
      惟95年7 月1 日修正公布施行之刑法第41條第1 項前段則
      規定：「犯最重本刑為5 年以下有期徒刑以下之刑之罪，
      而受6 個月以下有期徒刑或拘役之宣告者，得以新臺幣
      1,000 元、2,000 元或3,000 元折算1 日，易科罰金。」
      比較修正前後之易科罰金折算標準，以95年7 月1 日修正
      公布施行前之規定，較有利於受刑人，則應依刑法第2 條
      第1 項前段，適用修正前刑法第41條第1 項前段規定，定
      其折算標準。
三、核被告所為，係犯刑法第346 條第1 項之恐嚇取財罪。被告
    與乙○○、甲○○、辛○○、庚○○、戊○○、丁○○、吳
    明紋、鄭學哲及不詳姓名成年男子數名間，就上開犯行，有
    犯意聯絡及行為分擔，均為共同正犯。原審予以被告論科，
    固非無見，惟查被告之犯罪時間在96年4 月24日以前，依中
    華民國96年罪犯減刑條例第2 條第1 項第3 款規定，應減其
    刑度二分之一，原審未及審酌，自有未合。被告上訴意旨，
    指摘原審此部分判決量刑過重不當，固無足取，然原審此部
    分判決既有上述可議，自應由本院將其撤銷改判。審酌被告
    夥同多人對被害人恐嚇取財，惡性非輕，犯後否認犯行，態
    度不佳等一切情狀，仍量處有期徒刑10月。又被告之犯罪時
    間在96年4 月24日以前，符合減刑要件，並依中華民國96年
    罪犯減刑條例第2 條第1 項第3 款規定，減為有期徒刑5 月
    ，並諭知易科罰金之折算標準，以資懲儆。
四、被告丙○○經合法傳喚，無正當理由不到庭，爰不待其陳述
    逕行判決。
據上論斷，應依刑事訴訟法第369 條第1 項前段、第364 條，第
371 條、第299 條第1 項前段、刑法第2 條第1 項、第28條、第
346 條第1 項、第41條第1 項前段（修正前）、修正前罰金罰鍰
提高標準條例第2 條、現行法規所定貨幣單位折算新台幣條例第
2 條、中華民國96年罪犯減刑條例第2 條第1 項第3 款、第7 條
、第9條，判決如主文。
本案經檢察官林慶宗到庭執行職務。
中    華    民    國    97    年    3     月    6     日
                  刑事第九庭    審判長法  官  莊秋桃
                                      法  官  范惠瑩
                                      法  官  謝宏宗
以上正本證明與原本無異。
本件判決不得上訴。
中    華    民    國    97    年    3     月    7     日
                                      書記官  熊惠津
附錄本判決論罪科刑法條：
中華民國刑法第346條第1項
意圖為自己或第三人不法之所有，以恐嚇使人將本人或第三人之
物交付者，處6 月以上5 年以下有期徒刑，得併科1 千元以下罰
金。


司法院資訊處製作；財團法人民間司法改革基金會備份。
